臺灣高等法院高雄分院刑事判決　　　　　　　　　　九十三年度上訴字第三二五號
　　上　訴　人
　　即　被　告　乙○○
右上訴人因違反毒品危害防制條例案件，不服臺灣屏東甲方法院九十三年度訴字第五
九號中華民國九十三年二月二十七日第一審判決（聲請簡易判決處刑案號：臺灣屏東
甲方法院檢察署九十二年度毒偵字第一八五六號及移
度毒偵字第二四二號，經原審法院認不宜以簡易程序為之，改依簡式審判程序審理）
，本院判決如左：
    主  文
上訴駁回。
    事  實
一、乙○○曾於民國八十九年間，因違反毒品危害防制條例案件，經臺灣屏東甲方法
    院判處有期徒刑一年八月確定，甫於九十一年十月十五日縮短刑期假釋出監，於
    九十二年二月四日縮刑期滿，未經撤銷假釋，以執行完畢論。且其前於八十七年
    間，因施用毒品案件，經本院於八十八年八月十一日，以八十七年度上易字第二
    八九六號判處免刑確定。復於九十年間，又因施用毒品案件，經臺灣屏東甲方法
    院裁定觀察、勒戒後，認無繼續施用毒品之傾向，由臺灣屏東甲方法院檢察署檢
    察官於九十年六月二十二日以九十年度毒偵緝字第一二九號為不起處分確定。再
    於九十二年間，因施用第二級毒品案件，由臺灣屏東甲方法院檢察署檢察官提起
    公訴及聲請強制戒治，其中提起公訴部分，經臺灣屏東甲方法院於九十二年九月
    一日以九十二年度簡字第三八二號判處有期徒刑四月確定，另聲請強制戒治部分
    ，由臺灣屏東甲方法院裁定令入強制戒治處所施以強制戒治。猶不知悔改，於觀
    察、勒戒執行完畢釋放後五年內，復基於施用第二級毒品安非他命之概括犯意，
    自九十二年五月間某日起，至同年十月二十七日下午某時止，在屏東縣林邊鄉○
    ○村○○路九十五號住處，連續施用第二級毒品安非他命多次；並基於施用第一
    級毒品海洛因之犯意，於九十二年十月二十七日下午某時許，在上開住處，施用
    第一級毒品海洛因一次，為警分別於九十二年十月七日及九十二年十月二十八日
    ，在上開住處查獲。
二、案經屏東縣警察局東港分局報請臺灣屏東甲方法院檢察署檢察官偵查後聲請簡易
    判決處刑及移送併案審理，原審法院認不宜以簡易程序為之，改依簡式審判程序
    審理。
    理  由
一、右揭犯罪事實，業據上訴人即被告乙○○於原審審理時坦承不諱（見原審卷第三
    七頁），且被告於九十二年十月七日經警查獲後，採其尿液送交檢驗結果，確呈
    甲基安非他命陽性反應；於同年十月二十八日經警查獲後，採其尿液送交檢驗結
    果，確呈甲基安非他命陽性及嗎啡陽性反應，此有屏東縣衛生局九十二年十一月
    五日屏縣衛檢六字第九二○三五八號、九十二年十一月十一日屏縣衛檢六字第九
    二○三七一號煙毒及麻醉藥品類委託檢驗結果通知書各一紙及長榮大學九十三年
    一月五日編號ＰＢ0000000號確認報告一紙附卷可稽（見屏東縣警察局枋
    寮分局刑案偵查卷宗第六頁、九十二年度毒偵字第一八五六號卷第十三、十五頁
    ），足證被告上開自白核與事實相符，自得採為論科之依據。被告雖嗣於本院審
    理中翻異改稱：我只有施用安非他命，未曾施用過海洛因云云。惟按海洛因施用
    入人體後水解還原成嗎啡，再循嗎啡之代謝方式排出體外，業據行政院衛生署藥
    物食品檢驗局七十三藥檢壹字第○三○二二一號函說明綦詳，且依醫學臨床實驗
    及根據英國藥學會出版ＩｓｏｌａｔｉｏｎａｎｄＩｎｄｅｎｔｉｆｉｃａｔｉ
    ｏｎｏｆＤｒｕｇｓ乙書第二九三頁載明：海洛因經注射入人體後，在體內迅速
    水解成６ＭｏｎｏａｃｅｔｙＩｍｏｒｐｈｉｎｅ，再緩緩繼續水解成嗎啡，然
    後再循嗎啡之代謝方式排出，同書第四三一至四三二頁並載有：嗎啡經注射入人
    體後，約百分之五十以上於八小時內自尿中排出，至二十四小時排出約百分之九
    十，但四十八小時後仍有微量可檢出等語。次按尿液檢驗結果之正確性受到諸多
    因素之影響，如檢體簽收、處理、分析、文件處理及各檢體驗單位所訂定之ＣＵ
    ＴＯＦＦＶＡ－ＬＵＥ（或閾值）不同等，均會影響到最後結果之判讀，目前尿
    液中煙毒之檢驗方法分述如下：一般實驗室接到尿液煙毒檢驗申請時，第一步驟
    為利用免疫分析法做初步篩檢，如篩檢濃度小於ＣＵＴＯＦＦＶＡ－ＬＵＥ即判
    讀為陰性反應；如篩檢濃度大於ＣＵＴＯＦＦＶＡ－ＬＵＥ，則必須進一步做確
    認試驗，確認試驗方法之原理須異於篩檢方法之原理，確認試驗方法目前國內常
    用的方法計有免疫學分析法、ＴＯＸＩ－ＬＡＢ（毒物層析法）、ＧＣ（氣體色
    層分析法）、ＧＣ／ＭＳ（氣體層析質譜儀分析法），依各實驗單位設備不同，
    選用方法而有不同，其精密度依次為ＧＣ／ＭＳ優於ＧＣ優於ＴＯＸＩ－ＬＡＢ
    ，此有高雄醫學大學附設中和紀念醫院八十三年六月十四日函覆臺灣高雄甲方法
    院八十三年五月九日高仁刑公股字第九六八○號函可考。又所謂「氣相層析質譜
    儀」包括「氣相層析儀」及「質譜儀」二部分，在「氣相層析儀」部分，其方法
    為將物質氣化後，再經分析管分離，由於各種物質之沸點及對管柱之吸附力不同
    ，在經過檢測器（ｄｅｔｅｃｔｏｒ）測定後，表現出不同的滯留時間（ｒｅｔ
    ｅｎｓｉｏｎｔｉｍｅ），利用滯留時間來判定是何種物質；而「質譜儀」部分
    為檢測器，能將物質撞擊成碎片，記錄其質譜圖，因每個化合物之鍵結能力不同
    ，故不同之物質會有其特定之質譜圖，因此在物質之判斷上有若指紋鑑定，因此
    ，理論上如果扣除人為因素（例如檢體之間的污染）不與列計者，氣象層析質譜
    儀之精確度接近百分之百，復有行政院退輔會榮民總醫院八十三年三月三日函覆
    澎湖甲方法院（八三）北總內字第一八五號函堪以佐證。本件被告被查獲後採集
    之尿液，經送請長榮大學分別以酵素免疫分析法（ＥＩＴ）及氣相層析質譜儀（
    ＧＣ／ＭＳ）分析法交互檢驗，檢出被告尿液確含有甲基安非他命及嗎啡陽性反
    應，有前揭長榮大學確認報告附卷可憑，揆諸上開說明，本件已排除可能產生偽
    陽性反應之情形，是被告空言否認施用第一級毒品海洛因云云，顯無可採。又被
    告前於八十七年間，因施用毒品案件，經本院於八十八年八月十一日，以八十七
    年度上易字第二八九六號判處免刑確定；復於九十年間，又因施用毒品案件，經
    臺灣屏東甲方法院裁定觀察、勒戒後，認無繼續施用毒品之傾向，由臺灣屏東甲
    方法院檢察署檢察官於九十年六月二十二日以九十年度毒偵緝字第一二九號為不
    起處分確定；再於九十二年間，因施用第二級毒品案件，由臺灣屏東甲方法院檢
    察署檢察官提起公訴及聲請強制戒治，其中提起公訴部分，經臺灣屏東甲方法院
    於九十二年九月一日以九十二年度簡字第三八二號判處有期徒刑四月確定，另聲
    請強制戒治部分，由臺灣屏東甲方法院裁定令入強制戒治處所施以強制戒治之事
    實，已據被告供明在卷，並有臺灣高等法院被告全國前案紀錄表及臺灣屏東甲方
    法院檢察署刑案資料查註紀錄表各一份在卷可佐，從而，被告因施用毒品案件，
    前經觀察、勒戒執行完畢釋放後，五年內再犯毒品危害防制條例第十條之罪，依
    同條例第二十三條第二項之規定，應予依法論科。
二、核被告所為，其施用第一級毒品之行為，係犯毒品危害防制條例第十條第一項之
    施用第一級毒品罪；其施用第二級毒品之行為，係犯同條第二項之施用第二級毒
    品罪。其持有第一級毒品海洛因、第二級毒品安非他命，嗣進而施用之，持有之
    低度行為應為施用之高度行為所吸收，不另論罪。被告先後多次施用安非他命之
    犯行，時間緊接，犯罪構成要件相同，顯係基於概括之犯意為之，為連續犯，應
    依刑法第五十六條規定論以一罪，並依法加重其刑。被告所犯施用第一級毒品罪
    及施用第二級毒品罪間，犯意各別，構成要件互殊，應予分論併罰。公訴人雖未
    就被告自九十二年五月間某日起至九十二年十月二十六日止，在其屏東縣林邊鄉
    ○○村○○路九十五號住處，又連續施用第二級毒品安非他命多次之犯行起訴（
    僅移送併辦九十二年十月七日下午六時許向前回溯七十二小時內施用第二級毒品
    安非他命一次之犯行），惟因此部分與前開起訴論罪科刑部分有連續犯之裁判上
    一罪關係，為起訴效力所及，此部分既經檢察官移送併辦，本院自得併予審理。
    又被告於八十九年間，因違反毒品危害防制條例案件，經臺灣屏東甲方法院判處
    有期徒刑一年八月確定，甫於九十一年十月十五日縮短刑期假釋出監，於九十二
    年二月四日縮刑期滿，未經撤銷假釋，以執行完畢論之事實，此經被告供明在卷
    ，並有臺灣高等法院被告全國全案紀錄表及臺灣屏東甲方法院檢察署刑案資料查
    註紀錄表在卷可稽，其於有期徒刑執行完畢後五年內，再犯本件有期徒刑以上之
    罪，為累犯，應依刑法第四十七條規定加重其刑。另毒品危害防制條例業於九十
    二年七月九日修正公布，並於九十三年一月九日施行，但關於被告所犯之該條例
    第十條第一、二項施用第一、二級毒品之罪刑規定，並未修正，自無比較新舊法
    適用之問題，附此敘明。
三、原審因而適用毒品危害防制條例第十條第一項、第二項，刑法第十一條前段、第
    五十六條、第四十七條、第五十一條第五款之規定，並審酌被告前因施用毒品犯
    行，經觀察、勒戒及強制戒治後，仍故態復萌，再予施用毒品不輟，無視於毒品
    對於自身健康之戕害及國家對於杜絕毒品犯罪之禁令，戒念不深，施用毒品之次
    數、犯後曾坦承犯行，態度尚佳等一切情狀，就其所犯施用第一級毒品及連續施
    用第二級毒品罪，分別量處有期徒刑八月及八月，並定其應執行之刑為有期徒刑
    一年二月。經核原判決認事用法均無不合，量刑亦稱妥適，被告上訴意旨，猶執
    前詞，否認施用第一級毒品海洛因犯罪，指摘原判決不當云云，為無理由，應予
    駁回。
據上論結，應依刑事訴訟法第三百六十八條，判決如主文。
本案經檢察官劉文水到庭執行職務。
中      華      民      國    九十三    年      五      月     十九     日
                              臺灣高等法院高雄分院刑事第八庭
                                  審判長法官  郭雅美
                                        法官  江泰章
                                        法官  裕斗
右正本證明與原本無異。
施用第一級毒品部分如不服本判決應於收受本判決後十日內向本院提出上訴書狀，其
未述上訴理由者，並得於提起上訴後十日內向本院補提理由書狀（均須按他造當事
人之人數附繕本)「切勿逕送上級法院」。
施用第二級毒品部分不得上訴。
                                      書記官  吳福連
中      華      民      國    九十三    年      五      月     十九     日
附錄：本判決論罪科刑法條：
毒品危害防制條例第十條
施用第一級毒品者，處六月以上五年以下有期徒刑。
施用第二級毒品者，處三年以下有期徒刑。
